【裁判字號】    89,上訴,170
【裁判日期】    890607
【裁判案由】    傷害致死
【裁判全文】
臺灣高等法院臺南分院刑事判決            八十九年度上訴字第一七號  Ａ
      上  訴  人  臺灣嘉義地方法院檢察署檢察官
      上  訴  人
      即  被  告  丙  ○  ○
      選任辯護人  黃  勝  昭
      上  訴  人
      即  被  告  己  ○  ○
      選任辯護人  丁  萬  福
      上  訴  人
      即  被  告  丁  ○  ○
      上  訴  人
      即  被  告  何  垂  益
      上  訴  人
      即  被  告  李  宗  韋
      右  三  人
      指定辯護人  本院法官    乙  ○  ○
右上訴人因被告等傷害致死案件，不服臺灣嘉義地方法院八十八年度訴字第四○一、
五六八號中華民國八十九年三月二日及八十九年一月三日第一審判決（起訴案號：臺
灣嘉義地方法院檢察署八十七年度偵字第三七五一、三六七六號及八十八年度偵字第
五一四○、五四０三、五四○四號），提起上訴，本院判決如左：
      主      文
原判決撤銷。
何垂益、李宗韋共同傷害人之身體，因而致人於死，各處有期徒刑拾年。
己○○、丁○○共同傷害人之身體，因而致人於死，各處有期徒刑玖年。
丙○○共同以非法方法，剝奪人之行動自由，處有期徒刑壹年。
扣案鋁質球棒參支均沒收。
      事      實
一、何垂益、李宗韋因前遭陳恭禎毆打成傷而懷恨在心，適於民國（下同）八十八年
    三月二十三日零時許，與陳偉成（另案通緝中）三人共乘車號Ｊ七─一八七三號
    自用小客車，前往嘉義市○○路與延平街口麵攤用食，歷經約八分鐘後，乍見陳
    恭禎與其友林億嘉（公訴人誤載為甲○○）亦騎乘機車同往麵攤，乃見機不可失
    而興報復之念，旋退回停於路邊之前開自用小客車內，由何垂益電告己○○，再
    由己○○通知丙○○駕駛車號Ｃ四─一０六七號自用小客車載其與丁○○，另由
    陳偉成電知綽號「阿同」駕駛不詳車號之黑色吉普車載同綽號「大明」、「世鶴
    」（現均另案偵辦中），同往上開地點會合後，何垂益、李宗韋即與丙○○、丁○○、己○○、陳偉成、綽號「阿同」、「大明」、「世鶴」之成年男子等九人
    ，基於共同普通傷害及剝奪人之行動自由之犯意聯絡，將三部車輛朝不同方向停
    置於路邊，而分別於各車輛內監控，俟陳恭禎、林億嘉二人用餐完畢共乘機車離
    開時，九人即分別乘坐前開三部車輛尾隨，至嘉義市○○路二九五號前見四下無
    人，先由何垂益駕車側撞陳恭禎機車倒地，陳恭禎起身後往嘉義市○○路嘉義公
    園方向逃離，李宗韋、陳偉成、己○○及丁○○見狀旋即下車，分由上開二部自
    用小客車後車廂內各取出二支鋁質球棒，四人即分持鋁質球棒追逐陳恭禎，何垂
    益、丙○○、綽號「阿同」三人亦分別駕車追捕，共同圍捕至嘉義市○○路與中
    興街口處追獲陳恭禎，乃共同強押陳恭禎上何垂益所駕駛之自用小客車上，由李
    宗韋持何垂益所有之手銬，將陳恭禎雙手拷上，載由中山路右轉吳鳳北路左轉光
    華路左轉民族路至大雅路口時，由丙○○電告陳偉成由其帶路，而帶往至嘉義縣
    市交界屬嘉義縣番路鄉之三橋公墓下方鐵塔處，丙○○因路況不佳，乃將其自小
    客車停放在該鐵塔處，其三人下車並自車上取出鋁質球棒二支徒步走上公墓，另
    二部車輛則直駛至離鐵塔一百餘公尺公墓處，由李宗韋、何垂益、陳偉成將陳恭
    禎拉下車後，再由何垂益、李宗韋、陳偉成、己○○、丁○○、綽號「阿同」、
    「大明」、「世鶴」等八人，分別自何垂益所駕自小客車及綽號「阿同」所駕吉
    普車上各取出二支鋁質球棒，及就地拾起磚塊，李宗韋則就地拾起帶有鐵釘之木
    棒，八人合力輪流出手毆打陳恭禎，其間丙○○未參與毆打並先行徒步返回右開
    鐵塔處，駕駛其自用小客車至通往公墓道路與大雅路交岔口，而停於大雅路旁等
    候，其餘八人顯能預見再予繼續重擊，會有傷重致死之結果，竟仍繼續毆打，直
    至陳恭禎跪地求饒始鬆手，致陳恭禎受有右後頂部頭皮銳器創一ｘ０．五ｘ０．
    三公分、頂枕部頭皮瘀腫三ｘ二公分、枕部頭皮兩處瘀腫二ｘ二公分及四ｘ二公
    分、右前額皮膚三處銳器創一ｘ０．五ｘ０．三公分及一ｘ０．五ｘ０．三公分
    以及０．五ｘ０．五ｘ０．三公分、左眉毛橫向銳器創二．五ｘ０．五ｘ０．三
    公分、左上眼瞼瘀血斑、右下巴瘀血斑、左肩胛外側瘀血斑七ｘ七公分、右上臂
    外側銳器創一．五ｘ一ｘ０．五公分及五ｘ五公分瘀血斑、右側肱骨小塊骨片剝
    離、左上臂後外側銳器創一．二ｘ一ｘ０．五公分及肱骨骨折、右前臂後側瘀血
    斑二五ｘ一０公分、兩側手背顯著瘀腫、右大腿後側瘀血斑一二ｘ一０公分及一
    ０ｘ一０公分、右側膝窩瘀血斑一二ｘ一０公分、右小腿後側瘀血斑三０ｘ一二
    公分、右大腿外側瘀血斑一七ｘ一五公分、左小腿前側中段瘀血斑二０ｘ一五公
    分、兩側小腿廣泛中度至重度瘀腫等傷害，何垂益等乃將陳恭禎抬上車，己○○
    與丁○○乘坐綽號「阿同」所駕吉普車，其餘之人搭乘原車離開公墓，被告何垂
    益、李宗韋等非但未將身受重創之陳恭禎送醫急救，卻於同日凌晨一時四十五分
    許將陳恭禎載往嘉義市○○街一一二號前（東洋別墅社區）丟棄，而逕行駕車逃
    離，先後剝奪陳恭禎之行動自由約一小時餘，嗣經路人發現，報請救護車送醫急
    救，陳恭禎因重度腦水腫及腦疝形成、鈍力性顱腦及四肢損傷，於同日下午四時
    四十四分許不治死亡。
二、案經陳恭禎之母戊○○訴由嘉義市警察局第二分局報請臺灣嘉義地方法院檢察署
    檢察官偵查起訴及移送併辦。
      理      由
一、訊據上訴人即被告何垂益、李宗韋均對於右揭犯罪事實坦承不諱，而被害人確係
    因於上開時、地遭被告何垂益、李宗韋等人，分持鋁質球棒、磚塊、及帶有鐵釘
    之木桌腳合力輪流出手予以毆打，致受有右後頂部頭皮銳器創一ｘ０．五ｘ０．
    三公分、頂枕部頭皮瘀腫三ｘ二公分、枕部頭皮兩處瘀腫二ｘ二公分及四ｘ二公
    分、右前額皮膚三處銳器創一ｘ０．五ｘ０．三公分及一ｘ０．五ｘ０．三公分
    以及０．五ｘ０．五ｘ０．三公分、左眉毛橫向銳器創二．五ｘ０．五ｘ０．三
    公分、左上眼瞼瘀血斑、右下巴瘀血斑、左肩胛外側瘀血斑七ｘ七公分、右上臂
    外側銳器創一．五ｘ一ｘ０．五公分及五ｘ五公分瘀血斑、右側肱骨小塊骨片剝
    離、左上臂後外側銳器創一．二ｘ一ｘ０．五公分及肱骨骨折、右前臂後側瘀血
    斑二五ｘ一０公分、兩側手背顯著瘀腫、右大腿後側瘀血斑一二ｘ一０公分及一
    ０ｘ一０公分、右側膝窩瘀血斑一二ｘ一０公分、右小腿後側瘀血斑三０ｘ一二
    公分、右大腿外側瘀血斑一七ｘ一五公分、左小腿前側中段瘀血斑二０ｘ一五公
    分、兩側小腿廣泛中度至重度瘀腫等傷害，經送醫急救後，仍因重度腦水腫及腦
    疝形成、鈍力性顱腦及四肢損傷，於同日下午四時四十四分許不治死亡，此業經
    檢察官督同法醫師相驗及解剖屬實，並製有勘驗筆錄、驗斷書、相驗屍體證明書
    、法醫解剖結論報告各一份附於偵查卷及本院卷可稽，且以被告何垂益、李宗韋
    己○○、丁○○及共犯陳偉成、綽號「大明」、「世鶴」、「阿同」之成年男子
    之力，共同奮力圍毆被害人直至被害人不支倒地，其等主觀上應均得預見被害人
    甚易因遭其等毆打而不治死亡之結果甚明，其等基於普通傷害之犯意共同圍毆被
    害人，致生被害人死亡之加重結果，被告何垂益、李宗韋、己○○、丁○○、共
    犯陳偉成、綽號「大明」、「世鶴」、「阿同」之成年男子之共同普通傷害行為
    與被害人之死亡結果間，具有相當因果關係甚明，事證明確，雖被告何垂益、李
    宗韋對於與何人共同毆打被害人致死之情節，於警訊及偵審中供述不一（容後論
    述），惟被告何垂益、李宗韋二人確有參與毆打被害人之事實，即始終如一，其
    等傷害致死之犯行，均洵堪認定。
二、訊據上訴人即被告丙○○固供承於右揭時、地駕車載同己○○、丁○○前往嘉義
    市○○路與延平街口與何垂益等人共同監控及駕車尾隨陳恭禎，並將陳恭禎強押
    至三橋公墓之事實；被告己○○、丁○○固均供承監控、撞倒、強押及毆打陳恭
    禎時均在場之事實，惟被告三人均矢口否認有何妨害自由及傷害致人於死之犯行
    ，被告丙○○辯稱：其未提議並帶路將陳恭禎押至三橋公墓，只是駕車跟隨何垂
    益等上去看看而已，但駛至鐵塔即因路況不佳而停車未再上去，待己○○、丁○○下車後，即駕車調頭離去，故其並未到陳恭禎遭毆打之公墓現場，更未毆打陳
    恭禎，而且其自小客車上只有一支鋁質球棒是平時防身之用，好像是己○○拿走
    的，其並未提供二支鋁質球棒作為毆打陳恭禎之用云云；被告己○○辯稱：陳恭
    禎被撞倒時其只下去看而已，其從鐵塔徒步至公墓需要三十分鐘，所以走到現場
    時看見陳恭禎已經倒在那裡了，其並未攜帶鋁質球棒上去，亦未毆打陳恭禎云云
    ；被告丁○○辯稱：陳恭禎被撞倒時其以為是發生車禍才下去看看，並未持鋁質
    球棒追逐、強押陳恭禎上車，而其從鐵塔徒步至公墓需要十幾至二十分鐘左右，
    所以走到現場時看見陳恭禎已經倒在那裡了，其並未毆打陳恭禎云云。
三、經查；
（一）右揭被告丙○○接獲何垂益通知欲教訓陳恭禎訊息後，即載同被告己○○、丁○○前往嘉義市○○路與延平街口與何垂益等人會合，共同埋伏監控陳恭禎之
      行蹤，並同駕車尾隨追逐陳恭禎，先由何垂益駕車撞倒陳恭禎機車後，再由李
      宗韋、陳偉成、己○○及丁○○四人下車，分由何垂益及丙○○之自用小客車
      後車廂內各取出二支鋁質球棒，四人分持鋁質球棒強押陳恭禎上何垂益自用小
      客車，復由被告丙○○提議並帶往嘉義縣番路鄉三橋公墓等情，業據共犯何垂
      益、李宗韋於警訊時及偵查中數次供述甚明（何垂益之供詞見警卷第二十二至
      二十三頁、第二十九頁正面及背面，八十八年度偵字第五一四０號偵查卷第一
      ０三頁正面及背面、第一一八頁正面及背面；李宗韋之供詞見警卷第二頁背面
      及第三頁、第十三頁，八十八年度偵字第五一四０號偵查卷第三十二至三十三
      頁、第五十五頁背面、第六十二至六十三頁、第八十七頁背面及第八十八頁、
      第一０三頁正面及背面、第一０六頁正面及背面），其二人於原審調查時均再
      次供稱：係丙○○帶路至番路鄉三橋公墓鐵塔處等語（見原審卷八十八年十月
      十八日訊問筆錄），被告丙○○亦於警訊時、偵查中及原審調查時供稱：己○○與丁○○下車幫忙抓住陳恭禎等語（見八十八年度偵字第五一四０號偵查卷
      第十二頁背面、第二十頁、第四十四頁背面、第六十九頁、第七十四頁背面、
      第九十八頁、第一０二頁，聲請羈押卷第六頁正面及背面），參以被告丙○○
      自承陳偉成拜託其跟蹤陳恭禎等語（見警卷第四０頁），且共犯何垂益表示丙○○駕車載己○○與丁○○到達時，其即告訴他們欲教訓陳恭禎之事，請他們
      幫忙等語（見八十八年度偵字第五一四０號偵查卷第四十三頁），足見被告丙○○、己○○、丁○○等三人均有基於共同普通傷害及剝奪人之行動自由之犯
      意參與右揭圍捕陳恭禎之行動而有妨害自由之犯行，均堪認定。是被告己○○
      所辯陳恭禎被撞倒時其只下去看而已云云，被告丁○○所辯陳恭禎被撞倒時其
      以為是發生車禍才下去看看，並未持鋁質球棒追逐、強押陳恭禎上車云云，被
      告丙○○所辯：其未提議由其帶路將陳恭禎押至三橋公墓，只是駕車跟隨何垂
      益等上去看看而已云云，均不足採信。
（二）至於被告丙○○究有否參與共同毆打陳恭禎已節；據共犯李宗韋於八十八年五
      月十九日第一次警訊中供稱：「：：我們六人（指李宗韋、何垂益、陳偉成、
      丙○○、己○○、丁○○）分持球棒、磚塊及一支殘留鐵釘之木棒，共同毆打
      陳恭禎身體約十分鐘；；」，於同年五月二十一日第二次警訊供稱：「我持乙
      支帶有鐵釘之木棒，何垂益、陳偉成、丙○○、己○○分持乙支木質球棒、丙○○則持磚塊共同毆打陳恭禎致死的」，於同年八月三日第三次警訊時供稱：
      「除了丙○○留在車上外，其餘五人均有參與共同圍毆陳恭禎：：」，於同年
      八月十一日檢察官偵查時供稱：「我先拉陳恭禎下來，後來己○○、陳偉成、
      何垂益、丁○○共五人共同毆打陳恭禎，丙○○帶我們至公墓，他先在公墓下
      電塔等，但我們動手毆打陳恭禎時，丙○○有徒步到現場看，看後他又下來到
      車上等我們」（偵查卷第六十三頁），同年月二十日偵查中供稱：「當天我好
      像看到他上去一下子，後來沒看到人，但後來下來有看到他停於大雅路等我們
      」（同卷第一○四頁），又於原審八十八年十月十八日調查時供稱：「（問：
      丙○○是否有拿磚塊？）沒有人拿磚塊，我向警員說他們不相信，他們說他身
      上有磚塊痕跡」，「（問：丙○○是否有拿球棒？）沒有」等語。而共犯何垂
      益於八十八年五月二十五日第一次警訊中供稱：「：：我等六人分持球棒、磚
      塊及乙支留有鐵釘之木棒（我持球棒、李宗韋持留有鐵釘之木棒、陳偉成持球
      棒、己○○持球棒、丙○○持球棒、另一不詳姓名男子則在現場拾起磚塊）共
      同毆打陳恭禎身體部位各處約十分鐘：：」，同年六月十六日第二次警訊即供
      稱：「：；：我只知我和李宗韋、己○○、陳偉成分持四支球棒毆打陳恭禎，
      當時丙○○與我不認識之男子是否有下車參與毆打，我已不記得了，不敢肯定
      。」而於同年八月三日第三次警訊時，又追加被告丁○○有參與毆打陳恭禎（
      警卷第三十一頁背面），於同年八月十一日檢察官偵查中供稱：「（問：幾人
      毆打陳恭禎？）我、李宗韋、己○○、丁○○、陳偉成，而丙○○於公幕下鐵
      塔等我們」，於同年八月二十日偵查中則供稱：「七人，我、李宗韋、丁○○
      、己○○、丙○○、黃士赫、『大明』七人」，於同年八月二十七日偵查中又
      供稱：「：：當時於公墓，我、李宗韋、陳偉成、己○○、丁○○、黃士赫、
      童國誠、『大明』共八人，分別從我的自小客車、丙○○自小客車及吉普車內
      取出鋁棒輪流毆打陳恭禎」（見偵查卷第六十五、一○四、一一七頁），於原
      審調查時供稱：「問：：在現場有幾人去打他（陳恭禎）？答：陳偉成、我及
      很多人，但我不確定有幾人打他，我確定有陳偉成、己○○、李宗韋及我，」
      「丁○○有否加入打陳恭禎，我不清楚，」「丙○○沒有加入打陳恭禎」云云
      （見原審卷第九十五頁）。綜上共同被告何垂益、李宗韋就被告丙○○是否參
      與毆打陳恭禎所供述，互有不符，前後矛盾，其真實性尚有疑問，惟事實之真
      像，應認被告丙○○沒有加入毆打陳恭禎為可採，且被告丙○○自始至終堅決
      否認有參與毆打陳恭禎情事，則其他共同被告亦無一供稱丙○○有參與共同毆
      打陳恭禎之事實，雖被告丙○○確有到公慕上毆打現場，惟其於其他共犯實施
      圍毆重擊之際，即先行離開，已據共犯何垂益、李宗韋迭再供明，則丙○○既
      未在場而無預見加重結果之可能，顯見其本意僅止於加以教訓之普通傷害而已
      ，於傷害致死之加重結果毫無關係。此外，復無積極證據足資證明丙○○確有
      參與毆陳恭禎之犯行，應認此部分之犯罪，尚屬不能證明，因公訴人認為此部
      分與前開妨害自由之犯行具有方法結果之牽連關係，屬裁判上一罪，自不另無
      罪之諭知，合先敘明。
（三）至於被告己○○、丁○○二人雖亦否認有共同毆打陳恭禎情事，惟共犯何垂益
      、李宗韋一再於警訊及偵查中供稱：己○○、丁○○有共同毆打陳恭禎等語明
      確（何垂益之供詞見警卷第二十三頁、第三十一頁背面，八十八年度偵字第五
      一四０號偵查卷第五十九頁、第六十三頁背面、第七十八頁背面、第一０三頁
      背面、第一一七頁背面；李宗韋之供詞見警卷第第三頁正面及背面，八十八年
      度偵字第五一四０號偵查卷第三十三頁、第六十三頁、第八十八頁、第一０六
      頁背面及第一０七頁），共犯何垂益更於原審調查時供稱：其確定己○○有毆
      打陳恭禎等語（見原審八十八年十月十八日訊問筆錄），參以鐵塔距公墓估計
      約一百公尺，業據共犯何垂益、李宗韋及被告丙○○供承在卷，則以被告己○○、丁○○等年輕體健，應可以跑步而在較短時間內到達現場參與毆打，故被
      告己○○、丁○○所辯：從鐵塔徒步至公墓需要十幾至二十分鐘或三十分鐘，
      所以渠等走到現場時陳恭禎已經倒在那裡了，渠等並未毆打陳恭禎云云，應無
      足採，被告己○○、丁○○確有共同毆打陳恭禎至明。共犯何垂益於原審調查
      時雖改稱：其不清楚丁○○有否加入打陳恭禎云云，共犯李宗韋則稱：己○○
      、丁○○好像有打云云，然共犯何垂益、李宗韋與被告己○○係朋友關係，與
      被告丁○○亦無怨隙，若非確有其事，其二人絕無一致於警訊時及偵查中同樣
      供述被告己○○、丁○○確有共同毆打之理，故共犯何垂益、李宗韋嗣後改稱
      不清楚、好像有打云云，顯係事後迴護之詞，不足採信，至共犯何垂益雖於八
      十八年六月十六日警訊時未指陳丁○○有參與毆打行為，但其於同年八月三日
      警訊時已明白表示：該次警訊之供詞有誤，事實上尚有丙○○不詳姓名友人（
      即丁○○）亦有參與毆打陳恭禎等語（見警卷第三十一頁背面），故上開共犯
      何垂益、李宗韋改稱不清楚、好像有打云云之供詞，及被告何垂益於八十八年
      六月十六日警訊時之供詞，均不足以作為有利於被告己○○、丁○○等之證據
      。
（四）共犯何垂益雖於另案八十八年五月二十五日、同年六月四日、同年六月十六日
      偵查中供稱：只有其與李宗韋追逐、強押、毆打陳恭禎，其之前係遭警刑求云
      云，惟證人林億嘉於該案偵查中證稱：「（問：當時追打陳恭禎有無可能只有
      二人？）不可能，我看到很多人追陳恭禎」等語明確（見另案八十八年度偵字
  第三六七六號偵查卷第三十六頁），顯見共犯何垂益此三次偵查中供述與事實
      不符，應係出於迴護其他共犯，不願牽連多人共負刑責之心理，參以其嗣後仔
      細思考、衡量輕重得失後，均明確於偵審中供出其他共犯以觀，益見其於該三
      次偵查中所稱只有其與李宗韋犯案、遭警刑求云云，應係空言指陳，不足採信
      ，故該三次偵查中所為供述，自不足作為有利於被告己○○、丁○○等之證據
      。
（五）被告己○○、丁○○與共犯何垂益、李宗韋於到案之初，雖均未供述另有綽號
      「阿同」、「大明」、「世鶴」等（三真實姓名不詳之成年男子）共同追捕、
      毆打陳恭禎，但應係出於迴護該三人，不願牽連多人共負刑責之理，然共犯何
      垂益、李宗韋嗣後仍供稱綽號「阿同」、「大明」、「世鶴」等確有共同追捕
      、毆打陳恭禎在卷，則被告己○○、丁○○二人應係與何垂益、李宗韋、陳偉
      成、綽號「阿同」、「大明」、「世鶴」等共同追捕、強押陳恭禎上車，並分
      持鋁質球棒、磚塊、帶有鐵釘之木桌腳毆打陳恭禎，其八人（除丙○○一人僅
      妨害自由部分）間應有犯意聯絡及行為分擔，為共同正犯甚明。
（六）再者，被告何垂益等八人（除丙○○外）於嘉義市○○路與延平街口，巧遇陳
      恭禎，隨即在該處等候甚久，倘若其八人確有殺害陳恭禎之犯意，大可於此段
      時間內輕易取得厚重之鐵製品或銳利之刀器等物作為行兇之工具，卻逕於路邊
      撿拾磚塊、木棍或取自車內棒棍報復，再參以渠等將陳恭禎載往人煙罕至之公
      墓處，施以毆打後，茍有置於死地之殺人犯意，應係將陳恭禎遺置該處，任其
      傷重無人發現救治而死亡，焉有再將陳恭禎載往市區住宅區（東洋別墅社區）
      丟棄，讓人發現而有救治之機會，顯見渠等應無殺人之犯意，而為傷害之犯意
      。又陳恭禎確係遭被告何垂益等八人毆打而致重度腦水腫及腦疝形成、鈍力性
      顱腦及四肢損傷，於八十八年三月二十三日下午四時四十四分許不治死亡，亦
      經台灣嘉義地方法院檢察署檢察官督同法醫師相驗、解剖並鑑定死因無訛，有
      如上述。且被告何垂益、李宗韋、己○○、丁○○等八人之傷害行為與陳恭禎
      死亡結果間，顯具有相當因果關係，又被告何垂益、李宗韋、己○○、丁○○
      等夥同其餘四人，分持鋁質球棒、磚塊、帶有鐵釘之木棒圍毆陳恭禎，本係基
      於普通傷害予以教訓而已，乃因其人數之多，並持鋁質球棒、磚塊、帶有鐵釘
      之木棒予以重擊，則被告等對於其傷害行為足生使陳恭禎死亡之加重結果，自
      屬能預見其發生甚明，故被告何垂益、李宗韋、己○○、丁○○等人自應負傷
      害致人於死之罪責。綜上所述，被告等所辯，無非事後避重就輕及卸責之詞，
      均不足採，事證明確，被告等五人之犯行，均堪認定。
四、核被告五人所為，丙○○係犯刑法第三百零二條第一項之剝奪人之行動自罪，何
    垂益、李宗韋、己○○、丁○○均係犯同法第三百零二條第一項之剝奪人之行動
    自由罪、第二百七十七條第二項前段之傷害致人於死罪。被告五人與共犯陳偉成
    、綽號「阿同」、「大明」、「世鶴」之成年男子間，就上開妨害自由罪及被告
    何垂益、李宗韋、己○○、丁○○與共犯陳偉成、綽號「阿同」、「大明」、「
    世鶴」之成年男子間就傷害致人於死犯行間，各均有犯意聯絡及行為分擔，均為
    共同正犯。被告何垂益、李宗韋、己○○、丁○○所犯上開二罪間，有方法、結
    果關係，為牽連犯，均依刑法第五十五條之規定，從一重之傷害致人於死罪處斷
    。
五、原審就被告等五人，分別予以論罪科刑，固非無見，惟查被告丙○○並未參與圍
    毆陳恭禎，又不能預見被害人傷害致死之結果，原判決誤認丙○○有參與毆打及
    預見致死之結果，而論處丙○○傷害致死之共同正犯，尚有未洽，檢察官上訴意
    旨指摘原判決量刑過輕，及被告何垂益、李宗韋、己○○、丁○○等上訴否認犯
    罪或指摘原判量刑過重，雖均無理由，惟被告丙○○上訴否認有參與毆打被害人
    致死，即為有理由，應予撤銷改判。爰審酌被告五人犯罪之動機、目的、手段、
    竟因前曾遭被害人毆打，心有不甘，進而糾眾行兇，將被害人載往人煙罕至之公
    墓處共同圍毆被害人，致被害人死亡，惡行非輕、迄今均尚未與被害人家屬達成
    民事和解、所生危害及犯後之態度等一切情狀，各量處如主文第二、三、四項所
    示之刑，以示懲儆。
六、扣案之鋁質球棒一支，為共犯何垂益所有併供本案犯罪所用之物，業據其供承在
    卷，另被告丙○○所有併供本案犯罪所用（如前所述）之鋁質球棒二支，雖未扣
    案，惟未能證明業已滅失前，均應依刑法第三十八條第一項第二款規定宣告沒收
    。至扣案之另一支鋁質球棒被告丙○○否認為其所有，且乏證據證明供前揭犯罪
    之用，又非違禁物，爰不予宣告沒收，而共犯何垂益所有供犯罪所用之另一支鋁
    質球棒及手銬一付，並未扣案，且據共犯何垂益供承已丟棄，顯然業已滅失，另
    磚塊一塊、帶有鐵釘之木桌腳一支雖為本案之兇器，但分別為被告丁○○、共犯
    李宗韋於路邊撿拾，自非被告等或共犯所有，均不予宣告沒收，再自共犯綽號「
    阿同」所駕之吉普車取出供被告等人持以毆打陳恭禎之鋁質球棒二支，並未扣案
    ，且尚乏證據足認係被告等或共犯所有，亦不予宣告沒收，併此敘明。
據上論結，應依刑事訴訟法第三百六十九條第一項前段、第三百六十四條、第二百九
十九條第一項前段、刑法第二十八條、第三百零二條第一項、第二百七十七條第二項
前段、第五十五條、第三十八條第一項第二款，罰金罰鍰提高標準條例第一條前段，
，判決如主文。
本案經檢察官張斗輝到庭執行職務。
中    華    民    國      八十九      年      六      月        七      日
  臺灣高等法院臺南分院刑事第四庭
                                      審判長法官  陳    義    仲
                                            法官  宋    明    蒼
                                            法官  徐    財    福
右正本證明與原本無異。
如不服本判決，應於判決送達後十日內向本院提出上訴狀，其未敘述理由者並應於提
出上訴狀後十日內向本院補提理由書（應附繕本)。
                                      法院書記官  王    全    龍
中    華    民    國      八十九      年      六      月        九      日
附錄本案論罪科刑法條：
刑法第三百零二條第一項：
私行拘禁或以其他非法方法，剝奪人之行動自由者，處五年以下有期徒刑、拘役或三
百元以下罰金。
刑法第二百七十七條：
傷害人之身體或健康者，處三年以下有期徒刑、拘役或一千元以下罰金。
犯前項之罪因而致人於死者，處無期徒刑或七年以上有期徒刑，致重傷者，處三年以
上、十年以下有期徒刑。


司法院資訊處製作；財團法人民間司法改革基金會備份。
